---
title: "Main1"
output:
  pdf_document: default
  html_document: default
date: "2024-01-19"
---


                    Analisi Esplorativa del Mercato Immobiliare del Texas

                                        
                                         Parte 1


installazione pacchetti:
```{r, warning=FALSE, message=FALSE, note=FALSE}
#install.packages("moments")
#install.packages("psych")
#install.packages("dplyr")
source("Utils.R")
#tinytex::install_tinytex()
```


1)	Importa il dataset “Real Estate Texas.csv.


```{r}
RealEstateTexax_Dataframe = read.csv("Real Estate Texas.csv")
```

per riferirmi alle colonne del dataframe senza usare la notazione: RealEstateTexax_Dataframe$nome_colonna

```{r}
attach(RealEstateTexax_Dataframe)
```


2)	Indica il tipo di variabili contenute nel dataset. 

```{r}
class(city) #qualitativa nominale

class(year) #qualitativa ordinale 

class(month) #qualitativa ordinale

class(sales) #quantitativa discreta, scala rapporti

class(volume) #quantitativa continua, scala rapporti

class(median_price) #quantitativa continua, scala rapporti

class(listings) #quantitativa discreta, scala rapporti

class(months_inventory) #quantitavia discreta, scala rapporti
```

3)	Calcola Indici di posizione, variabilità e forma per tutte le variabili per le quali ha senso farlo, per le altre crea una distribuzione di frequenza.


INDICI DI POSIZIONE:

Per city year e month essendo variabili qualitative ha senso calcolare solo la moda.

                                    Variabile city

```{r}
table(city)
max(table(city)) 
```

distribuzione equimodale. Valore della fequenza: 60.


                                     Variabile year    

```{r}
table(year)
max(table(year)) 
```

distribuzione equimodale. Valore della fequenza: 48.


                                     Variabile month

```{r}
table(month)
max(table(month)) 
```

distribuzione equimodale. Valore della fequenza:20.


                                     Variabile sales

divisione in classi di sales:

```{r}
sales_div_classi = cut(sales, seq(min(sales), max(sales), (max(sales)-min(sales))/10 ))
```

distribuzione in frequenza di sales:

```{r}
ni = table(sales_div_classi)
fi = table(sales_div_classi) / length(sales)
Ni = cumsum(table(sales_div_classi))
Fi = cumsum(table(sales_div_classi)) / length(sales)
sales_distr_freq = as.data.frame( cbind( ni, fi, Ni, Fi))
```


calcolo della moda, vengono presentati due metodi:


```{r}
table(sales_div_classi)
max(table(sales_div_classi))  #1° metodo  

max(sales_distr_freq["ni"])  #2° metodo
```

moda: classe (148,182], con valore della frequenza uguale a 47.

calcolo della mediana:

```{r}
median(sort(sales))   #1° metodo 

x = sales_distr_freq["Fi"][[1]]     #2° metodo
index = which(x >= 0.50)[1]        
rownames(sales_distr_freq)[index]
```

mediana: 175.5.
Il secondo metodo ritorna la classe "(148,182]" ovvero che la mediana è contenuta all'interno del range di tale classe. 
Il risultato è coerente con il valore 175.5.


quantili:


```{r}
quantile(sort(sales))[c(1, 5)] 
```

minimo: 79, massimo: 423.


media: 

ARITMETICA 

```{r}
mean(sales)
```

media aritmetica: 192.2917.


PONDERATA

```{r}
valori = seq(min(sales), max(sales), (max(sales)-min(sales))/10 ) + (((max(sales)-min(sales))/10) /2)
valori = valori[-11]
pesi = sales_distr_freq["ni"][[1]] 
weighted.mean(valori, pesi)
```

media ponderata:  193.763.
NOTA: anche con i dati sintetizzati si ha avuto un'ottima precisione.


                                      Variabile volume

divisione in classi di volume:

```{r}
volume_div_classi = cut(volume, seq(min(volume), max(volume), (max(volume)-min(volume))/10 ))
```


distribuzione in frequenza di volume:

```{r}
ni = table(volume_div_classi)
fi = table(volume_div_classi) / length(volume)
Ni = cumsum(table(volume_div_classi))
Fi = cumsum(table(volume_div_classi)) / length(volume)

volume_distr_freq = as.data.frame( cbind( ni, fi, Ni, Fi))
```

calcolo della moda:

```{r}
table(volume_div_classi)
max(table(volume_div_classi))  #1° metodo  

max(volume_distr_freq["ni"])  #2° metodo
```


moda: distribuzione bimodale con modalità: (8.17,15.7] e (15.7,23.2]. Valore Frequenza: 46


calcolo della mediana:

```{r}
median(sort(volume))   #1° metodo 

x = volume_distr_freq["Fi"][[1]]     #2° metodo
index = which(x >= 0.50)[1]          
rownames(volume_distr_freq)[index]
```

mediana: 27.0625
Il secondo metodo ritorna la classe "(23.2,30.8]" ovvero che la mediana è contenuta all'interno del range di tale classe. 
Il risultato è coerente con il valore 27.0625.


quantili:

```{r}
quantile(sort(volume))[c(1, 5)] 
```

minimo: 8.166, massimo: 83.547
 

media:

ARITMETICA

```{r}
mean(volume)
```

media aritmetica: 31.00519

PONDERATA

```{r}
valori = seq(min(volume), max(volume), (max(volume)-min(volume))/10 ) + (((max(volume)-min(volume))/10) /2)
valori = valori[-11]
pesi = volume_distr_freq["ni"][[1]] 
weighted.mean(valori, pesi)
```

media ponderata: 31.20609.



                                      Variabile median_price

divisione in classi di median_price:

```{r}
median_price_div_classi = cut(median_price, seq(min(median_price), max(median_price), (max(median_price)-min(median_price))/10 ))
```

distribuzione in frequenza di median_price:

```{r}

ni = table(median_price_div_classi)
fi = table(median_price_div_classi) / length(median_price)
Ni = cumsum(table(median_price_div_classi))
Fi = cumsum(table(median_price_div_classi)) / length(median_price)

median_price_distr_freq = as.data.frame( cbind( ni, fi, Ni, Fi))

```


calcolo della moda: 

```{r}
table(median_price_div_classi)
max(table(median_price_div_classi))  #1° metodo  

max(median_price_distr_freq["ni"])  #2° metodo
```

moda: classe (1.27e+05,1.38e+05], con valore della frequenza uguale a 48.


calcolo della mediana:

```{r}
median(sort(median_price))   #1° metodo 

x = median_price_distr_freq["Fi"][[1]]     #2° metodo
index = which(x >= 0.50)[1]                
rownames(median_price_distr_freq)[index]
```

mediana: 134500.
secondo metodo:  classe "(1.27e+05,1.38e+05]".

quantili:

```{r}
quantile(sort(median_price))[c(1, 5)] 
```

minimo: 73800, massimo: 180000 


media:

ARITMETICA

```{r}
mean(median_price)
```

media aritmetica: 132665.4.

PONDERATA 

```{r}
valori = seq(min(median_price), max(median_price), (max(median_price)-min(median_price))/10 ) + (((max(median_price)-min(median_price))/10) /2)
valori = valori[-11]
pesi = median_price_distr_freq["ni"][[1]] 
media_ponderata = weighted.mean(valori, pesi)

```

media ponderata: 132965.4.

Nota: in questo caso si può vedere la differenza di risultato dovuta ai due metodi. Nel secondo a causa della sintetizzazione dei dati si ha un valore approssimato.



                                      Variabile listings

divisione in classi di listings:

```{r}
listings_div_classi = cut(listings, seq(min(listings), max(listings), (max(listings)-min(listings))/10 ))
```

distribuzione in frequenza di listings:

```{r}
ni = table(listings_div_classi)
fi = table(listings_div_classi) / length(listings)
Ni = cumsum(table(listings_div_classi))
Fi = cumsum(table(listings_div_classi)) / length(listings)

listings_distr_freq = as.data.frame( cbind( ni, fi, Ni, Fi))
```


calcolo della moda:

```{r}
table(listings_div_classi)
max(table(listings_div_classi))  #1° metodo  

max(listings_distr_freq["ni"])  #2° metodo

```


moda:  classe (1.51e+03,1.76e+03], con valore della frequenza uguale a 67.


calcolo della mediana

```{r}
median(sort(listings))   #1° metodo 

x = listings_distr_freq["Fi"][[1]]     #2° metodo
index = which(x >= 0.50)[1]         
rownames(listings_distr_freq)[index]
```

mediana: 1618.5.
secondo metodo: classe "(1.51e+03,1.76e+03]"

quantili:

```{r}
quantile(sort(listings))[c(1, 5)] 
```

minimo: 743, massimo: 3296



media 

ARITMETICA

```{r}
mean(listings)
```

media aritmetica: 1738.021.

PONDERATA

```{r}
valori = seq(min(listings), max(listings), (max(listings)-min(listings))/10 ) + (((max(listings)-min(listings))/10) /2)
valori = valori[-11]
pesi = listings_distr_freq["ni"][[1]] 
media_ponderata = weighted.mean(valori, pesi)
```

media ponderata: 1739.097.



                                  Variabile month_inventory  


divisione in classi di months_inventory:

```{r}
months_inventory_div_classi = cut(months_inventory, seq(min(months_inventory), max(months_inventory), (max(months_inventory)-min(months_inventory))/10 ))
```

distribuzione in frequenza di months_inventory:

```{r}
ni = table(months_inventory_div_classi)
fi = table(months_inventory_div_classi) / length(months_inventory)
Ni = cumsum(table(months_inventory_div_classi))
Fi = cumsum(table(months_inventory_div_classi)) / length(months_inventory)

months_inventory_distr_freq = as.data.frame( cbind( ni, fi, Ni, Fi))

```

calcolo della moda:

```{r}
table(months_inventory_div_classi)
max(table(months_inventory_div_classi))  #1° metodo  

max(months_inventory_distr_freq["ni"])  #2° metodo
```

moda: distribuzione bimodale delle classi (6.85,8] e (8,9.15], con valore della frequenza uguale a 54.

calcolo della mediana:

```{r}
median(sort(months_inventory))   #1° metodo 

x = months_inventory_distr_freq["Fi"][[1]]     #2° metodo
index = which(x >= 0.50)[1]                    
rownames(months_inventory_distr_freq)[index]
```

mediana: 8.95
secondo metodo: classe "(8,9.15]".

quantili:

```{r}
quantile(sort(months_inventory))[c(1, 5)] 
```

minimo: 3.4, massimo: 14.9 


media:

ARITMETICA

```{r}
mean(months_inventory)

```

media aritmetica: 9.1925.

PONDERATA

```{r}
valori = seq(min(months_inventory), max(months_inventory), (max(months_inventory)-min(months_inventory))/10 ) + (((max(months_inventory)-min(months_inventory))/10) /2)
valori = valori[-11]
pesi = months_inventory_distr_freq["ni"][[1]] 
media_ponderata = weighted.mean(valori, pesi)
```

media ponderata: 9.200523.



INDICI DI VARIABILITA'


Per le variabili qualitative è stato calcolato solo l’indice di Gini con la  funzione “indice_gini” che si trova nel file Utils.R.
Per le altre variabili oltre all’indice di Gini sono stati calcolati anche tutti gli altri indici di variabilità tramite la funzione “indici_di_variabilità”, sempre del file Utils.R.
Come la moda, anche per il calcolo dell’indice di Gini è stata prima calcolata la distribuzione in frequenze quando la variabile è quantitativa.


                                          Variabile city


```{r}
gini_city = indice_gini(city, tipo_variabile="qualitativa") 
gini_city
```

gini: 1.
Le classi hanno il massimo livello di omogeneità, infatti la distribuzione è equimodale.


                                          Variabile year

```{r}
gini_year = indice_gini(year, tipo_variabile="qualitativa")  
gini_year
```

gini: 1.
Le classi hanno il massimo livello di omogeneità, infatti la distribuzione è equimodale.


                                          Variabile month

```{r}
gini_month = indice_gini(month, tipo_variabile="qualitativa")  
gini_month
```

gini: 1.
Le classi hanno il massimo livello di omogeneità, infatti la distribuzione è equimodale.


                                          Variabile sales

```{r}
indici_di_variabilità("sales", sales) 
```


                                          Variabile volume

```{r}
indici_di_variabilità("volume", volume) 
```


                                        Variabile median_price

```{r}
indici_di_variabilità("median_price", median_price) 
```


                                        Variabile listings
                                          
```{r}
indici_di_variabilità("listings", listings) 
```


                                      Variabile month_inventory

```{r}
indici_di_variabilità("months_inventory", months_inventory)
```




INDICI DI FORMA

Gli indici di forma non sono stati calcolati per le variabili qualitative.
Per le restanti è stata usata la funzione “indici_di_forma” che consente di calcolare sia l’asimmetria che la curtosi di una distribuzione. Anch’essa è contenuta nel file Utils.R.


```{r}
library(moments)
```


                                        Variabile sales

```{r}
indici_di_forma("sales", sales) 
```


prova correttezza funzioni "indice asimmetria" e "indice curtosi" del file Utils.R tramite le funzioni del pacchetto "moments":

```{r}
skewness(sales)  
kurtosis(sales) - 3
```

ok piccola differenza dovuta probabilmente ad arrotondamenti.


                                         Variabile volume

```{r}
indici_di_forma("volume", volume) 
```


                                      Variabile median_price

```{r}
indici_di_forma("median_price", median_price) 
```


                                        Variabile listings

```{r}
indici_di_forma("listings", listings) 
```


                                  Variabile month_inventory

```{r}
indici_di_forma("months_inventory", months_inventory) 
```



4) 	Qual è la variabile con variabilità più elevata? Come ci sei arrivato? E quale quella più asimmetrica?


La variabile con variabilità più elevata è il volume, conclusione fatta osservando il coefficiente di variazione delle diverse variabili. Ho utilizzato questo indice perchè permette di confrontare variabili provenienti da distribuzioni diverse.
La variabile più asimmetrica è ancora il volume. Per giungere a questa conclusione ho confrontato il valore assoluto dei vari indici di asimmetria delle variabili e prendendo quello più grande, ricordando che un indice di asimmetria pari a zero corrisponde a una simmetria perfetta, come quella della distribuzione normale.



5)	Dividi una delle variabili quantitative in classi, scegli tu quale e come, costruisci la distribuzione di frequenze, il grafico a barre corrispondente e infine calcola l’indice di Gini. 

distribuzione in frequenze:

```{r}
distribuzione_frequenze_volume = get_distribuzione_frequenze(volume)
```

grafico a barre:

```{r}

barplot(distribuzione_frequenze_volume$ni,
        xlab = "volume, in milioni di dollari",
        ylab = "Frequenze assolute",
        names.arg = rownames(distribuzione_frequenze_volume),
        # cex.axis = 0.8,   -> riduzione font per labelasse y
        # cex.lab = 0.8,    #-> riduzione font per per label asse x
        cex.names = 0.7,  # -> riduzione font per per descrizione classi
        xlim = c(0,12),
        ylim = c(0,50),
        las=2,
        col="blue")
```

Nota: per una visione corretta del grafico 

Per l’indice di Gini vedere il punto 3.




6)	Indovina l’indice di gini per la variabile city.


```{r}
gini_city = indice_gini(city, tipo_variabile="qualitativa") 
gini_city
```

l’indice di Gini è uguale a 1, infatti le classi hanno il massimo livello di omogeneità ovvero la distribuzione è equimodale.



7)	Qual è la probabilità che presa una riga a caso di questo dataset essa riporti la città “Beaumont”? E la probabilità che riporti il mese di Luglio? E la probabilità che riporti il mese di dicembre 2012?

Essendo i dati noti si può usare l'approccio classico ovvero numero di casi favorevoli diviso il totale dei casi.


```{r}
prob_beaumont = table(city)["Beaumont"] / length(city)
prob_beaumont 
```

La probabilità che esca la città di Beaumont è 0.25, infatti ho 4 valori possibili equiprobabili.


```{r}
prob_luglio = table(month)[7] / length(month)
prob_luglio 
```

La probabilità che esca il mese di luglio è 0.8333, infatti ho 12 valori possibili equiprobabili.


```{r}
prob_dic_2012 = sum( RealEstateTexax_Dataframe[["month"]] == "12" & RealEstateTexax_Dataframe[["year"]] == 2012 ) / nrow(RealEstateTexax_Dataframe)
prob_dic_2012  # 0.01666667
```

La probabilità che esca il mese di dicembre 2012 è 0.0166.


8)	Esiste una colonna col prezzo mediano, creane una che indica invece il prezzo medio, utilizzando le altre variabili che hai a disposizione

```{r}
RealEstateTexax_Dataframe["mean_price"] = volume/sales*1000000
```


9)	Prova a creare un’altra colonna che dia un’idea di “efficacia” degli annunci di vendita. Riesci a fare qualche considerazione?


```{r}
RealEstateTexax_Dataframe["conversion_coefficient"] = sales/listings*100

coefficiente_conversione = RealEstateTexax_Dataframe$conversion_coefficient

mean_coefficiente_conversione = mean(coefficiente_conversione)


std_coefficiente_conversione = sd(coefficiente_conversione)
```


L’indicatore creato è stato chiamato “Coefficiente di Conversione” e indica la percentuale di annunci che si sono convertiti in vendite.

con media:

```{r}
mean_coefficiente_conversione
```

e deviazione standard:

```{r}
std_coefficiente_conversione
```

Inoltre sono state fatte le seguenti osservazioni:

1 - Si è riscontrato che la maggior efficacia degli annunci la si ha nel periodo estivo:

```{r, warning=FALSE, message=FALSE, note=FALSE}
library(dplyr)

dati_raggruppati1 <- RealEstateTexax_Dataframe[ c("month", "conversion_coefficient")] %>% 
  group_by(month) %>%
  summarise(media_conversione1 = mean(conversion_coefficient, na.rm = TRUE))
```

2 - Si è riscontrato un trend positivo nell'efficacia degli annunci in base al tempo:

```{r}
dati_raggruppati2 <- RealEstateTexax_Dataframe[ c("year", "conversion_coefficient")] %>% 
  group_by(year) %>%
  summarise(media_conversione2 = mean(conversion_coefficient, na.rm = TRUE))
```


ulteriori considerazioni:

```{r}
model <- lm(sales ~ coefficiente_conversione, data = RealEstateTexax_Dataframe)
summary(model)
```

1. -> il p-value proposto permette di non confutare il legame che sussiste tra le due variabili, quindi effettivamente pubblicare annunci ha un effetto sulle vendite.

2. -> d altra parte considerando Multiple R-squared si può notare che solo il 17% circa della variabilità dei dati poò essere spiegata dal modello, di consegunza gli annunci hanno un'influenza relativamente bassa sulle vendite.



10)	Prova a creare dei summary.

Oltre a quelli fatti nel punto 9:

```{r}
totale_venduto_città <- RealEstateTexax_Dataframe %>% 
  group_by(city) %>%
  summarise(media_fatturato = mean(volume, na.rm = TRUE))

totale_venduto_città
```

La città con maggiore fatturato è Tyler.



